臺灣高等法院刑事判決　　　　　　　　　　　　　　九十一年度交上易字第四八號
　　上　訴　人
　　即　被　告　丙○○
右上訴人因過失傷害案件，不服臺灣桃園地方法院九十年度交易字第一五０號，中華
民國九十年十二月十三日第一審判決（起訴案號：臺灣桃園地方法院檢察署九十年度
偵字第一七一二號）提起上訴，本院判決如左：
    主  文
原判決撤銷。
丙○○因過失傷害人，處有期徒刑貳月，如易科罰金，以佰元折算壹日。
    事  實
一、丙○○於民國八十九年十二月十八日十八時十五分許，依規定駕駛車牌號碼ＬＡ
    －六一一０號自用小客貨車，沿桃園縣桃園市○○街內側快車道，由中山路往文
    中路方向行駛，行經龍壽街三十號行政院衛生署桃園醫院（以下簡稱桃園醫院）
    急診室前時，本應注意汽車駕駛人駕駛汽車行經醫院出入口時，應減速慢行，作
    隨時停車之準備，猶貿然以時速四十公里之速度前行，且應注意車前狀況，隨時
  採取必要之安全措施，以避免危險之發生，而依當時天候晴天，夜間有照明設備
    ，道路舖裝柏油，路面狀況乾燥、無缺陷、道路無障礙物，視距良好，且依其智
    識能力及當時情形均無不能注意之情事，竟疏未注意車前狀況，且未採取必要之
    安全措施，適有丁○○（起訴書誤繕為劉月青）自該桃園醫院急診室門口走出，
    欲橫越該龍壽街至對面商店購買物品時，亦疏未注意在劃有分向限制線之路段，
    不得穿越道路，即貿然橫越馬路，丙○○見狀閃煞不及，左前保險桿撞及丁○○
    ，致使丁○○倒地受有頭部外傷併額面部三ｘ二ｘ二公分裂傷、骨盆骨折、左股
    骨骨折合併休克等傷害。丙○○於車禍肇事後，在有偵查犯罪職權之公務員查知
    其為犯人前，主動向接獲報案之桃園縣警察局桃園分局龍安派出所警員乙○○承
    認肇事，自首而接受裁判。
二、案經丁○○訴由桃園縣警察局桃園分局報請臺灣桃園地方法院檢察署檢察官偵查
    起訴。
    理  由
一、訊據上訴人即被告丙○○固坦承有於右揭時、地，駕車擦撞告訴人丁○○，致丁
    ○○受傷等情，惟矢口否認有何過失傷害犯行，辯稱：伊駕車並無過失，本件事
    故係告訴人由桃園醫院急診室門口，徒步穿越龍壽街至對面時，未注意左右來往
    車輛，貿然闖越快車道，告訴人自左向右橫越道路時，於閃避丙○○對向內側快
    車道之貨櫃車後，又闖越中央分向限制線，未注意中央分向限制線另一側之車道
    是否有來往車輛，貿然闖入，導致遭伊車擦撞，而龍壽街為劃有中央分向限制線
    之雙向四車道，依照道路交通安全規則第一百三十四條第二項規定，此道路既劃
    有中央分向限制線，行人不得穿越，告訴人竟徒步穿越上開道路，未注意左右來
    往車輛，並闖入內側快車道，釀成本件事故。伊基於合理信賴，期待參與交通行
    為之告訴人亦同時為必要之注意，而無須考慮告訴人將有違反交通安全規則之行
    為，伊基於合理之信賴根本無從預見於劃有中央分向限制線之內側快車道上會有
    行人突然闖越，伊實無過失。再者，案發道路之速限為五十公里，伊當時之車速
    僅四十公里，顯見伊於案發當時未超速，伊並無過失云云。
二、經查：
  (一)右揭事實，業據告訴人丁○○於原審調查時指訴：「我在中間快車道位置被撞到
    」、「（妳被被告撞到前有無看到被告車？）沒有」等語（見原審卷第二八頁正
    面），核與目擊證人陳冠名於警方調查及原審調查時證稱：「我的臉朝向龍壽街
    馬路，剛好目擊有一名民眾（丁○○）通過貨櫃車車前方，剛到達對面車道，就
    被一輛小客貨（廂型車）車撞及倒地」、「．．．，有看到民眾（丁○○）被車
    撞及。並聽到撞及聲『碰』一聲」、「當時ＬＡ－六一一０號自小客貨車，車速
    約為四十至五十公里左右」、「．．．，我看到被害人站在分向線，我當時在急
    診室的門口，我聽到一聲巨響，．．．」、「（你看到被害人當時躺在哪？）躺
    在雙黃線附近，靠商店那邊，有一部分的身體在線上，應該是屁股的位置，被害
    人的位置，是在車道上，但偏黃網區，．．．」等語（見偵查卷第七頁反面、第
    八頁正面，原審卷第三八頁）相符，肇事地點桃園市○○街三十號即桃園醫院急
    診處前，為醫院出入口前之內側快車道，告訴人丁○○當時係自桃園醫院急診處
    走出，欲至對向商店購買物品，亦據告訴人之子甲○○於警方調查時陳明在卷（
    見偵查卷第五頁反面），而車禍碰撞地點係在龍壽街三十號前由中山路往文中路
    方向之內側快車道，並有桃園縣警察局桃園分局龍安派出所製作之道路交通事故
    調查報告表一紙（偵查卷第十一頁）、警方所攝車禍現場照片八張（偵查卷第十
    二頁至第十五頁）在卷可按。又告訴人丁○○於本件車禍受有頭部外傷併額面部
    三ｘ二ｘ二公分裂傷、骨盆骨折、左股骨骨折合併休克等傷害，有桃園醫院診斷
    證明書在卷可稽（見偵查卷第九頁）。是告訴人之受傷，係由被告之行為所致，
    其間有相當因果關係，已極為明確。
  (二)依肇事地點之相關位置，及被告於警方調查、檢察官偵查及原審調查時供稱：「
    我駕駛ＬＡ－六一一０號自小客貨車由桃市○○街直行欲返回大園鄉，我到達車
    禍肇事地點，我左前方有一輛砂石車，突然有一名民眾由砂石車前橫越（衝過路
    面），越過我行駛路線車道左前方，我發現馬上踩煞車已來不及而撞上對方右手
    臂上方，而對方跌倒地上」、「我當時行駛內線車道，車速約四十公里左右，．
    ．．」、「．．．是夜晚，能見度前方看得清楚，路面狀況良好，．．．」、「
    （你的車輛何處撞及對方？）左前方保險桿撞及對方身體」、「．．．，我往文
    中路方向開，當時丁○○要跨越龍壽街，由急診室門口往龍壽街三八號方向，我
    是在我車道上撞到丁○○，我在撞到她之前沒看到她，她是從另一邊車道突然出
    來」、「．．．，我看到被害人時，因為天色很晚，看到時已撞上她了，根本來
    不及煞車，我的車頭立即向右打轉，我當時是開內線車道」等語（見偵查卷第三
    頁反面、第四頁正面、第二十頁反面，原審卷第十五頁），參照告訴人之子甲○
    ○、證人陳冠名前揭指（證）述，足見告訴人係橫越龍壽街未抵達對面商店前，
    即為被告在往文中路方向內側快車道上撞上。又告訴人所穿越之前開路段，經原
    審法院履勘現場結果，面對桃園醫院急診室門口左側通路外設有禁止車輛臨時停
    車之黃網區，並未設有行人穿越道、人行天橋、人行地下道，而龍壽街為市區道
    路○道路中央設有分向限制線，雙向四車道，但未設有劃分島、護欄、燈光號誌
    之設施，最近之人行天橋距離告訴人穿越之位置達八十七公尺左右，業據原審法
    院法官勘驗屬實，並製有勘驗筆錄（原審卷第二七頁）、現場圖（原審卷第三十
    頁）及勘驗照片十七張（置於原審卷第四八頁證物袋內）在卷可稽。而依告訴人
    所指穿越馬路之起點及行走方向，告訴人顯係擬橫越分向限制線穿越道路而在往
    文中路方向之內側車道遭被告車撞及，告訴人稱係在往中山路方向距離停止線約
    ０．八公尺處被撞及云云，與事實不符。
  (三)按汽車駕駛人，駕駛汽車行經醫院出、入口，應減速慢行，作隨時停車之準備；
    汽車駕駛人應注意車前狀況，並隨時採取必要之安全措施；在禁止穿越之路段不
    得穿越道路，道路交通安全規則第九十三條第一項第四款、第九十四條第三款、
    九十年五月三十日修正前道路交通安全規則第一百三十四條第二款分別定有明文
    。肇事地點為中央設有分向限制線之雙向四車道，惟在桃園醫院急診室出入口前
    有黃網區，此業經原審法院勘驗屬實，已如前述，並有道路交通事故調查報告表
    及現場照片在卷可稽，按「網狀線，用以告示車輛駕駛人禁止在設置本標線之範
    圍內臨時停車，防止交通阻塞。視需要劃設於接近鐵路平交道或因常受交通管制
    或其他原因需限制不得臨時停車之地點。本標線為黃色。」道路交通標誌號誌設
    置規則第一百七十三條第一項、第二項前段，固定有明文，是網狀線行人非不得
    通行，惟告訴人於原審履勘時陳稱：「（若以停止線作基準，妳在那邊出發過馬
    路？）停止線左邊」、「我在中間快車道位置被撞到」等語（見原審卷第二八頁
    正面），並參酌證人陳冠名之證詞及原審所繪製之現場圖（見原審卷第三十頁）
    ，可見告訴人當日並非從黃網區○○○路，而係自分向限制線（即雙黃線）穿越
    道路，而車禍肇事當時雖天色已暗，但當時天候晴天，夜間有路燈照明，路面乾
    燥、無缺陷、視距良好，亦有道路交通事故調查報告表可稽，且被告於警訊中供
    稱：前方看得清楚，則現場光線應屬充足，於駕駛人之視線並無障礙。又肇事現
    場龍壽街路段之道路筆直，車輛駕駛人欲注意前方及左右有無障礙，及行人欲由
    該街三十號桃園醫院急診室出入口橫越龍壽街時，欲查看二側有無來車，於視線
    上亦並無困難，再依一般公路汽車煞車距離、行車速度對照表，三年以上乾燥瀝
    青路面，行車速度為時速二十公里時，煞車距離為九公尺，一年至三年乾燥瀝青
    路面，同速度時，煞車距離為八．四公尺，新築乾燥瀝青路面，同速度時，煞車
    距離為七．四公尺，另參照汽車行駛距離及反應距離一覽表，時速四十公里時，
    所需反應距離為八．三二公尺，從而依被告當時車速，其自發現告訴人隨即煞車
    迄煞停時止，前後僅須七．四公尺至九公尺之間，在空間上有相當餘裕，堪認被
    告並非因猝然臨之致措手不及而無法避免本件車禍發生，甚為灼然。是按其情形
    被告顯非不能注意防範，詎其竟疏未注意前方有告訴人橫越馬路之車前狀況，致
    發生本件車禍，其有過失至明。又被告歷次偵審中均稱其當時時速四十公里等情
    ，且依證人陳冠名證稱：被告車當時車速約時速四十至五十公里等情，被告行經
    醫院出入口，本身車速理應降低，而依上開被告供詞及證人陳冠名之證詞，被告
    顯未減速慢行。又告訴人為十六年十一月十二日生，有診斷證明書可稽，以告訴
    人於案發當時已有七十四歲之高齡，行動已不可能如一般人之矯健，則以一般國
    民經驗法則為之觀察一七十四歲高齡之人要穿越馬路之事實，相信一般人均不會
    認為該人之穿越馬路動作會太快，另再參諸以本件告訴人係在劃設有四快車道之
    該龍壽街往文中路最內側快車道為被告撞及（偵查卷內之道路交通事故調查報告
    表之現場圖參照），告訴人於為被告撞及前已由東向西方向穿越過該路段往中山
    路方向之外側及內側二個快車道，易言之，告訴人並不是在僅有一個車道之馬路
    突然要穿越，在告訴人為被告撞及前，其已穿越二個快車道而已走至對向之內側
    快車道，是被告辯稱伊根本無從預見於劃有中央分向限制線之內側快車道上會有
    行人突然闖越云云，尚與事實不符。又本件事故發生時，告訴人跨越雙黃線，係
    在禁止穿越之路段穿越，其就車禍發生亦與有過失。本件車禍肇事責任，經原審
    法院送請台灣省桃園縣區車輛行車事故鑑定委員會鑑定結果，認定「行人丁○○
    未看清無來往車輛小心橫越道路。丙○○駕駛自小客車疏未注意車前狀況」，此
    有該委員會九十年九月二十八日九十府車鑑桃字第九００九八一號函暨所附鑑定
    意見書各乙紙附卷可佐（見原審卷第八一頁至第八三頁），再經本院送請台灣省
    車輛行車事故覆議鑑定委員會鑑定，亦認「一行人丁○○於夜晚穿越道路未注意
    來往車輛迅速通過，為肇事主因。二丙○○駕駛自小客貨車，行經醫院前未減速
    慢行且未注意車前狀況，為肇事次因」，有該委員會九十一年四月二十六日府覆
    議字第九一０四五五號函可稽（存本院卷），亦均認定被告就本件事故之發生確
    有行經醫院前未減速慢行及未注意車前狀況之過失。雖上開鑑定報告疏未認定告
    訴人在劃設有雙黃線之肇事路段穿越道路，違反修正前道路交通安全規則第一百
    三十四條第二款之規定，然被告就本件事故之發生已有如前所述之過失，要不得
    據此而得認被告毋庸就其過失犯行負責。
  (四)本件被告駕車行經醫院出入口疏未減速慢行，且疏未注意車前狀況，致發覺在禁
    止穿越路段穿越馬路之丁○○時，已然閃煞不及致生本件車禍，告訴人丁○○就
    車禍之發生雖亦有過失，然此並無解於被告應負之過失責任。告訴人丁○○因本
件車禍受傷，其傷害為車禍造成，又丁○○所受傷勢，經本院向桃園醫院函詢，
    經該院函覆稱：「查病患丁○○之頭部外傷於出院時意識清楚，．．．。其在骨
    科部分的創傷為骨盆骨折，左側股骨粗隆間併骨幹粉碎性骨折。經手術固定治療
    病患出院後，由於未回骨科門診追蹤暫無法了解目前機能受損情形，但有可能會
    損及左下肢之機能。病患另於九十年五月九日來本院復健科門診一次當時四肢肌
    力低下，日常生活部分倚靠別人照顧」，有該院九十一年四月三日九十一年桃醫
    病歷字第０一九一０號函在本院卷可稽，則衡諸最高法院二十八年上字第一０九
    號判例「刑法第十條第四項第四款所稱毀敗一肢以上之機能，係指肢體因傷害之
    結果完全喪失效用者而言，初不以驗斷時之狀態如何為標準，如經過相當之診治
    而能回復原狀，或雖不能回復原狀而僅祇減衰其效用者，仍不得謂為該款之重傷
    。」所揭示之旨，告訴人其左下肢之行走機能尚有復健之機會，而非已完全毀敗
    ，並不該當於刑法第十條第四項第四款毀敗一肢以上之機能之重傷構成要件。惟
    告訴人之傷害與被告之過失行為自有相當因果關係。
  (五)綜上，本件事證明確，被告所辯均不足取，其犯行洵堪認定，應予依法論科。
三、核被告丙○○所為，係犯刑法第二百八十四條第一項前段之過失傷害罪。又按汽
    車駕駛人在快車道上，依規定駕車行駛，因行人或慢車不依規定，擅自進入快車
    道，而致人受傷或死亡，依法應負刑事責任者，減輕其刑，道路交通管理處罰條
    例第八十六條第二項定有明文。此項法定必減之規定，並不局限於無過失責任之
    汽車駕駛人，是被害人擅自貿然穿越道路，進入快車道而為被告撞及，自可依上
    開法條減輕其刑（最高法院七十年度台上字第六三八五號判決、七十八年度台非
    字第一五五號判決參照）。查本件告訴人不依規定擅自進入快車道之際，被告駕
    車行經醫院前未減速慢行且未注意車前狀況撞及，雖有過失應負刑事責任，但依
    道路交通管理處罰條例第八十六條第二項規定，應予減輕其刑。又被告於犯罪未
    發覺前即向到場處理之警員自首而受裁判，已據證人即警員乙○○於本院調查時
    到庭證述明確，應依刑法第六十二條前段規定，遞減輕其刑。
四、原審據以論罪科刑，固非無見，惟查：(一)被告符合自首之規定，原審未依自首規
    定減輕其刑，顯有未洽。且告訴人係於禁止穿越之路段穿越道路，原審亦未認定
    。(二)被告既然依規定在快車道上行駛肇事，雖有過失，惟告訴人擅自貿然穿越道
    路，進入快車道而為被告撞及，自可依上開道路交通管理處罰條例第八十六條第
    二項規定減輕其刑，否則該條無異局限無過失責任之汽車駕駛人，始予減輕其刑
    ，不無誤解。是被告上訴意旨否認有過失犯行，固無理由，惟原判決既有可議，
    自應由本院予以撤銷改判。爰審酌被告之素行、肇致本件車禍發生之過失程度，
    所生危害，及迄未與告訴人達成民事上和解，賠償告訴人損害，以及犯罪後之態
    度等一切情狀，量處如主文第二項所示之刑，並諭知易科罰金之折算標準。又被
    告行為後，刑法第四十一條之規定，業經於九十年一月四日修正，並經總統於九
    十年一月十日公布，依法於九十年一月十二日生效，而修正後之刑法第四十一條
    第一項之規定「犯最重本刑為五年以下有期徒刑以下之刑之罪，而受六個月以下
    有期徒刑之宣告，因身體、教育、職業、家庭之關係或其他正當事由，執行顯有
    困難者，得以一元以上三元（業據罰金罰鍰提高標準條例第二條前段規定，就其
    原定數額提高為一百倍折算一日）以下折算一日，易科罰金，但確因不執行所宣
    告之刑，難收矯正之效，或難以維持法秩序者，不在此限」，對於被告並無不利
  ，依刑法第二條第一項前段之規定，適用裁判時之新法。
據上論斷，應依刑事訴訟法第三百六十九條第一項前段、第三百六十四條、第二百九
十九條第一項前段，刑法第二條第一項前段、第二百八十四條第一項前段、第六十二
條前段、第四十一條第一項前段，道路交通管理處罰條例第八十六條第二項，罰金罰
鍰提高標準條例第一條前段、第二條，判決如主文。
本案經檢察官劉靜婉到庭執行職務。
中      華      民      國        九十一      年    五    月  二十四    日
                              臺灣高等法院交通法庭
                                  審判長法  官  陳  春  秋
                                        法  官  王  麗  莉
                                        法  官  徐  培  元
右正本證明與原本無異。
不得上訴。
                                        書記官  陳  建  邦
中      華      民      國     九十一   年    五        月    二十四    日
附錄    本判決論罪科刑法條：
刑法第二百八十四條第一項
因過失傷害人者，處六月以下有期徒刑、拘役或五百元以下罰金。致重傷者，處一年
以下有期徒刑、拘役或五百元下罰金。
